臺灣臺中地方法院交通事件裁定　 　 　96年度交聲字第1446號
原處分機關　交通部公路總局臺中區監理所
受處分人　　甲○○
上列受處分人因違反道路交通管理處罰條例案件，對於交通部公
路總局臺中區監理所民國九十六年九月十二日所為之裁決（中監
違字第裁六○－ＧＤ0000000號裁決書），聲明異議，本
院裁定如下：
       主   文
原處分撤銷。
甲○○不罰。
       理   由
一、原處分機關裁決意旨：異議人即受處分人甲○○（以下稱受
    處分人）所有之ＯＬ－○九○○號自小客車於九十六年四月
    十九日七時五十八分在臺中市○○路口有『跨越雙白線行駛
    』情形，臺中市警察局第六分局交通分隊員警依違反道路交
    通管理處罰條例第四十五條第十二款逕行舉發，受處分人未
    於應到案日期內到案，本所遂於九十六年九月十二日，以中
    監違字第裁六○－ＧＤ0000000號裁決書，裁處受處
    分人罰鍰新臺幣（下同）一千八百元，並依道路交通管理處
    罰條例第六十三條第一項之規定，記違規點數一點，於法並
    無不合等語。
二、受處分人異議意旨略以：受處分人未收到寄達之違規紅單及
    違規相片，爰聲明異議等語。
三、(一)按違反道路交通管理處罰條例之行為，自行為成立之日起
      ；行為有連續或繼續之狀態者，自行為終了之日起，逾三
      個月不得舉發，道路交通管理處罰條例第九十條第一項定
      有明文。本條立法理由係在促使受處分人得提早確定其可
      取得法律救濟之地位，並亦在督促處罰單位提升其行政效
      率。
    (二)次按違反道路交通管理事件統一裁罰基準及處理細則第十
      一條第一項第三款規定：「行為人有本條例之情形者，應
      填製舉發違反道路交通管理事件通知單，並於被通知人欄
      予以勾記，其通知聯依下列規定辦理....：三、逕行舉發
      者，應按已查明之資料填註車牌號碼、車輛種類、車主姓
      名或地址，並於通知單上方空白處加註逕行舉發之文字後
      ，由舉發機關送達被通知人。」明文規定逕行舉發之舉發
      通知單應送達於被通知人；且處理違反道路交通管理事件
      ，有關文書送達之程序，依行政程序法之規定，違反道路
      交通管理事件統一裁罰基準及處理細則第五條定有明文，
      是逕行舉發通知單之送達程序應依行政程序法規定行之。
      而送達，不能依行政程序法第七十二、七十三條規定為之
      者，得將文書寄存送達地之地方自治或警察機關，並做送
      達通知書兩份，一份黏貼於應受送達人住居所、事務所、
      營業所或其就業處所門首，另一份交由鄰居轉交或置於該
      送達處所信箱或其他適當位置，以為送達。前項情形，郵
      政機關為送達者，得將文書寄存於送達地之郵政機關；寄
      存機關自收受寄存文書之日起，應保存三個月，行政程序
      法第七十四條亦有明文。
    (三)再按公法上有特定相對人之意思表示或意思通知，除法律
      有特別規定者外，在非對話為之者，應以達到相對人時生
      效，所謂達到，乃在使相對人居於可得瞭解之狀態為已足
      ，此在法理上應為當然之解釋（行政法院六十八年度判字
      第八三八號裁判意旨參照)。又行政程序法就行政機關所
      為有特定相對人之書面行政處分或行政行為之送達，於第
      六十七條至第九十一條定有明文規定，同法第一百一十條
      第一項復明定：「書面之行政處分自送達相對人及已知之
      利害關係人起；書面以外之行政處分自以其他適當方法通
      知或使其知悉時起，依送達、通知或使知悉之內容對其發
      生效力」。前揭違反道路交通管理事件統一裁罰基準及處
      理細則第五條既有如上所述之明文規定，且交通裁罰事件
      中相關行政機關所為之行政行為，並非屬行政程序法第三
      條第二項、第三項所列舉之得排除行政程序法適用之行政
      機關或行政行為，而交通違規行為之舉發在性質上復屬公
      法上有相對人之書面意思通知，故自應適用行政程序送達
      之規定，並依前開行政法院判決之見解及行政程序法第一
      百一十條第一項之規定，以書面之舉發通知依行政程序法
      之規定送達於受通知人時，始完成舉發程序而發生效力。
      換言之，所謂舉發，非僅以舉發機關掣單告發為足，尚須
      向受處分人為合法送達後，方得謂完成舉發行為。
四、查本件受處分人所有之ＯＬ－○九○○號自小客車於九十六
    年四月十九日在臺中市○○路因『跨越雙白線行駛』之違規
    行為，有中市警交字第ＧＤ0000000號舉發通知單一
    紙、採證照片二幀附卷可按，然稽卷附上揭舉發通知單之臺
    中市警察局第六分局送達證書所載，郵政機關人員固有於九
    十六年六月六日將該舉發通知單寄存於『台中逢甲郵局』，
    惟該送達證書上印製之『並做成通知書二份，一份黏貼於應
    受送達人住居所、事務所、營業所或其就業處所門首，一份
    □交由鄰居轉交或□置於該送達處所信箱或其他適當位置，
    以為送達』法律用語之例稿文句，並未在□框格內做任何勾
    選，以致送達人員究有無製作送達通知書『二份』，及其中
    『第二份』是否交由鄰居轉交或置於該送達處所信箱或其他
    適當位置，而令受處分人得以適時、適切知悉原處分內容乙
    節，則付之闕如。是據前所述，猶難認原舉發通知單之寄存
    送達程序均屬完足，自不具備合法送達於受處分人甲○○之
    效力。則本件上開舉發通知單既未合法送達於受處分人，原
    舉發機關所為之舉發程序即未完成，迄至九十六年九月十二
    日原處分機關做成裁決書送達受處分人時，距行為成立之日
    即九十六年四月十九日顯已逾三個月，依道路交通管理處罰
    條例第九十條規定應不得舉發。綜上所述，原處分既有如上
    所述之違誤，自應由本院予以撤銷，並為受處分人不罰之諭
    知。
五、據上論斷，依道路交通管理處罰條例第八十七條第二項，道
    路交通案件處理辦法第二十條前段，裁定如主文。
中　　華　　民　　國　　96　　年　　12　　月　　28　　日
                    交通法庭    法  官  林清鈞
上正本證明與原本無異。
如不服本裁定應於送達後五日內向本院提出抗告狀。
                                書記官  陳貴卿
中　　華　　民　　國　　96　　年　　12　　月　　28　　日
